【裁判字號】    92,交上訴,215
【裁判日期】    921118
【裁判案由】    公共危險
【裁判全文】
臺灣高等法院刑事判決                          九十二年度交上訴字第二一五號
    上  訴  人  臺灣桃園地方法院檢察署檢察官
    被      告  甲○○
右上訴人因被告公共危險案件，不服臺灣桃園地方法院九十二年度交訴字第二一號，
中華民國九十二年七月十五日第一審判決（起訴案號：臺灣桃園地方法院檢察署九十
一年度偵字第六五五五號），提起上訴，本院判決如左：
    主  文
上訴駁回。
    理  由
一、公訴意旨略以被告甲○○（涉嫌過失傷害部分業經撤回告訴，另為不起訴處分）
    於民國九十一年二月二十七日十七時許，駕駛Ｆ六－三二九九號自用小客車，沿
    桃園市○○路往中山路方向行駛，途經復興路三五二號前距前方紅綠燈十多公尺
    之處時，其方綠燈正常行進中，應注意保持前後車距、兩車併行之間隔及車前狀
    況以隨時採取必要安全措施，依其情況，又無不能注意情事，竟疏未注意及之，
    致不慎擦撞同向騎乘ＡＶＳ－八九七號機車之乙○人車倒地滑行撞擊田維綱駕駛
    之ＡＷ－九一九三號自用小客車並受有傷害，詎甲○○於肇事致人受傷，依法應
    即採取救護或其他必要措施並向警察機關報告不得駛離，詎竟對受傷之乙○置之
    不理而逕自駕駛加速逃逸，幸路人及時記下後四碼車號、車型、車色等告知在場
    之吳進益轉請陳少晴騎車追攔確定全部車號，惟仍未能及攔下致得逃離現場，因
    認被告甲○○涉犯刑法第一百八十五條之四之肇事逃逸罪嫌云云，公訴人認被告
    甲○○涉有上揭犯嫌，無非以被害人乙○之指述及證人田維綱、陳少晴、吳進益
    之證述，暨被告及其所提之證人劉振益送請測謊結果，渠二人分別陳明「案發時
    正等紅燈、未與機車發生碰撞」、「車禍時，甲○○停車等紅燈、甲○○未撞到
    機車」等事項悉呈情緒波動反應，研判均有說謊等情，為其主要論據。
二、按犯罪事實應依證據認定之，無證據不得推定其犯罪事實，刑事訴訟法第一百五
    十四條定有明文；次按認定犯罪事實，須依證據，而所謂證據，係指合法之積極
    證據就犯罪事實能為具體之證明者而言，又認定不利於被告之事實，須依積極證
    據，苟積極證據不足為不利於被告事實之認定時，即應為有利於被告之認定，更
    不必有何有利之證據，最高法院三十年上字第八一六號判例意旨參照；再所謂「
    積極證據足以為不利被告事實之認定」，係指據為刑事訴訟法上證明之全盤證據
    資料，無論其為直接證據或間接證據，在客觀上均須達於通常一般之人均不至於
    有所懷疑，而得確信其為真實之程度，始得據為有罪之認定，若其關於被告是否
    犯罪之證明未能達此程度，而有合理性懷疑之存在，致使無從形成有罪之確信，
    根據「罪證有疑，利於被告」之證據法則，即不得遽為不利於被告之認定，亦有
    最高法院七十六年台上字第四九八六號判例意旨可參。本件訊據被告甲○○否認
    有何前揭公訴人所指之犯行，查被害人乙○於警訊及偵查中稱我並未見到肇事車
    輛車號、車型、顏色都並未注意．．．我不知是何車撞到我各等語（見偵卷第九
    頁反面、第四三頁反面），於原審亦稱我那時騎機車，不知道怎樣被人撞了一下
    ，就不醒人事了．．．（你有沒有印象撞到你的那部車的顏色？）我沒有什麼印
    象等語（見原審卷第十五頁），是以據其指述僅得認定其曾騎機車於前述時、地
    遭人駕車擦撞致倒地受傷，至係何人所為，被害人乙○並不清楚，其亦未指述被
    告有何本件之行為，又證人田維綱於偵查中證稱沒發現「瓞」被何車擦撞等語（
    見偵卷第四四頁），於原審時證稱（你是否有注意到這部機車是跟什麼樣的車發
    生碰撞？）我沒注意到，因為是在後面發生的，我並沒有指叫我停車的那個駕駛
    人的車就是肇事車輛，我沒有注意到那部車的車型及顏色，我對那部車的顏色，
    沒有印象，我沒有說那部車是灰色的，是員警問我說是否是灰色的，我回答說不
    敢確定，後來找到那部車那個人也來予，但是對於人跟車我不敢確定是否在路上
    跟我講話的那個人及他的車等語（見原審卷第十八頁至第二十頁），證人田維綱
    既「沒發現」且「沒注意到」被害人乙○係與何輛汽車發生碰撞，因之，其於警
    訊稱隨後肇事車輛開到我車輛前方，駕駛男子探頭跟我說叫我不能走．．．肇事
    車輛是自小客車，灰色云云，其所謂「肇事車輛」一語顯為其個人出諸揣測推斷
    之詞，殊不足為憑，且其亦無法確認被告即為肇事者，是其於警訊之所言，尚不
    足以為被告不利之認定，再證人吳進益、陳少晴均未眼見車禍發生過程，係聞得
    碰撞聲後始悉發生車禍，後係經路人告知，吳進益方知肇事車輛車號之末四碼為
    「三二九九號」，吳某旋將此轉告陳少晴並囑請追趕肇事車輛等情，業據證人吳
    進益於警訊、偵查及原審時，證人陳少晴於警訊及偵查中各證述甚明（見偵卷第
    十六頁反面、第十七頁、第十八頁及反面、第五九頁反面、第六十頁、第九十頁
    反面、第九一頁，本院九十二年五月二日訊問筆錄），渠二人均未親眼目擊事發
    經過及肇事汽車之車號、車型、車色，至所悉之肇事汽車車號純係經由他人轉告
    而得，核屬「傳聞之詞」，自不足憑恃。再該提供肇事汽車車號之路人並未留下
    淅明朗、視野是否寬廣無礙、是否目擊事發經過等各項情節，俾便審認其目睹及
    傳述之肇事汽車車號是否正確無誤，是尚難僅憑該路人所提末四碼車號與被告之
    車號相符，即遽認被告係肇事者，上揭之證人均未親見車禍之發生，未見被告有
    肇事逃逸之情事，是渠等之證言，均不足為被告不利之認定，又被告及證人劉振
    益經法務部調查局測謊結果，被告所述之「案發時，未與機車發生碰撞」及證人
    劉振益所述之「車禍時，甲○○未撞到機車」等，經研判均有說謊之情形，惟測
    謊檢查之受測者可能因人格特性或對於測謊質問之問題無法真正瞭解，致出現不
    應有之情緒波動反應，此時若過於相信測謊結果，反而有害於正當之事實認定；
    惟一般而言，受測者否認犯罪之供述呈現不實之情緒波動反應，不得採為有罪判
    決之唯一證據，是尚難僅以其測謊之結果為被告不利之認定，此外，復查無其他
    積極證據足證被告有前揭公訴人所指之犯行，揆諸前揭說明，不能證明被告犯罪
    ，依法自應為被告無罪之諭知。
三、原審經審理結果，認無其他積極證據足資證明被告有公訴人所指之前揭犯行，而
    為被告無罪之諭知，經核於法並無違誤，是公訴人認被告有本件之犯行而提起上
    訴為無理由，應予駁回。
據上論斷，應依刑事訴訟法第三百六十八條判決如主文。
本案經檢察官陳文禮到庭執行職務。
中      華      民      國    九十二    年      十一    月      十八    日
                                  臺灣高等法院交通法庭
                                      審判長法  官  陳  正  雄
                                            法  官  劉  壽  嵩
                                            法  官  許  宗  和
右正本證明與原本無異。
檢察官如不服本判決，應於收受送達後十日內向本院提出上訴書狀，其未敘述上訴之
理由者並得於提起上訴後十日內向本院補提理由書（均須按他造當事人之人數附繕本
）。
                                            書記官  廖  艷  莉
中      華      民      國    九十二    年      十一    月      二十四  日


司法院資訊處製作；財團法人民間司法改革基金會備份。
